【裁判字號】    89,交上易,453
【裁判日期】    891018
【裁判案由】    過失傷害
【裁判全文】
臺灣高等法院刑事判決                          八十九年度交上易字第四五三號
    上  訴  人  丙○○
    即  被  告
右上訴人因業務過失傷害案件，不服臺灣新竹地方法院八十九年度交易字第七二號，
中華民國八十九年十月十八日第一審判決（起訴案號：臺灣新竹地方法院檢察署八十
八年度偵字第四五七０號）提起上訴，本院判決如左：
    主  文
原判決撤銷。
丙○○無罪。
    理  由
一、公訴意旨以：丙○○平日以駕駛大貨車為業，為從事業務之人，於民國（下同）
    八十八年二月十一日上午五時三十分許，駕駛牌照號碼ＱＪ─７７９號自用大貨
    車，沿國道一號高速公路自台北出發，由北往南行駛，嗣於同日上午七時十五分
    ，行經前開路段南下一百零一公里又六百公尺處，原應注意汽車在同一車道行駛
    時，除擬超越前車外，後車與前車之間應保持隨時可以煞停之距離，依當時天候
    晴、日間自然光線、路面無缺陷、無障礙物、視距良好之情形下，亦無不能注意
    之情事，竟疏於注意，未保持適當之行車距離，適同車道行駛，由乙○○駕駛車
    號ＲＸ─９３２號營業大貨車行經該處，因前方車輛貨物裝載不穩掉落地面，乙○○隨即煞車，惟丙○○煞車不及，自後追撞乙○○所駕駛之大貨車，造成乙○○所駕駛之大貨車向前撞擊駕駛人身分不詳車號ＨＹ─６２９號砂石車，致乙○○被夾於車內，其因而受有右膝撕裂傷、右前臂及大腿多處挫擦傷等傷害。案經
    乙○○訴請臺灣苗栗地方法院檢察署檢察官偵查，因認丙○○所為係犯刑法第二
    百八十四條第二項前段之業務過失傷害罪嫌等語。
二、按犯罪事實，應依證據認定之，無證據不得推定其犯罪事實；又不能證明被告犯
    罪者，應諭知無罪之判決，刑事訴訟法第一百五十四條、第三百零一條第一項分
    別定有明文。次按刑事訴訟法上所謂認定犯罪事實之證據，係指足以認定被告確
    有犯罪行為之積極證據而言，該項證據自須適合於被告犯罪事實之認定，始得採
    為斷罪資料。如未能發現相當證據，或證據不足以證明，自不能以推測或擬制之
    方法，以為裁判之基礎。又刑事訴訟上證明之資料，無論其為直接或間接證據，
    均須達於通常一般之人均不致有所懷疑，而得確信其為真實之程度，始得據為有
    罪之認定，若其關於被告是否犯罪之證明未能達此程度，而有合理性懷疑之存在
    ，致使無從形成有罪之確信，根據「罪證有疑，利於被告」之證據法則，即不得
    遽為不利被告之認定，此分別有最高法院二十九年上字第三一○五號、四十年臺
    上字第八六號、七十六年臺上字第四九八六號判例可資參照。刑法上之過失犯，
    必須危害之發生，與行為人之欠缺注意，具有因果聯絡關係，始能成立。至行為
    人之過失，與被害人自己之過失，併合而為危害發生之原因時，雖不能阻卻其犯
    罪責任，但僅被害人之過失為發生危害之獨立原因者，則行為人縱有過失，與該
    項危害發生之因果關係，已失其聯絡，自難令負刑法上過失之責（最高法院二十
    三年度上字第五二二三號判例）。過失責任之有無，應以行為人之懈怠或疏虞與
    結果之發生，有無相當因果關係為斷，所謂相當因果關係，即以所生之結果觀察
    ，認為確因某項因素而惹起，又從因素觀察，認為足以發生此項結果，始克當之
    （最高法院五十八年度台上字第四０四號判例）。刑法上之過失，其過失行為與
    結果間，在客觀上有相當因果關係始得成立。所謂相當因果關係，係指依經驗法
    則，綜合行為當時所存在之一切事實，為客觀之事後審查，認為在一般情形下，
    有此環境、有此行為之同一條件，均可發生同一之結果者，則該條件即為發生結
    果之相當條件，行為與結果即有相當之因果關係。反之，若在一般情形下，有此
    同一條件存在，而依客觀之審查，認為不必皆發生此結果者，則該條件與結果不
    相當，不過為偶然之事實而已，其行為與結果間即無相當因果關係（最高法院七
    十六年台上字第一九二號判例）。
三、公訴人認被告丙○○涉嫌業務過失傷害罪嫌係以被告於警訊供述核與與告訴人乙○○指訴於警訊、偵查指訴之情節相符，並有道路交通事故調查報告表一紙及照
    片五張在卷可稽，告訴人因本件車禍受有右膝撕裂傷、右前臂及大腿多處挫擦傷
    等傷害，亦有仁和醫院八十八年二月二十一日仁字第六六二八號診斷證明書影本
    一紙在卷可憑，按汽車駕駛人駕車，應注意汽車在同一車道行駛時，除擬超越前
    車外，後車與前車之間應保持隨時可以煞停之距離，道路交通安全規則第九十四
    條第一項定有明文，被告領有合格之駕駛執照，自應注意上揭規定，參諸當時天
    候晴、日間光線、路面無缺陷亦無障礙、視距良好等情，並無不能注意之情形，
    竟疏於注意，致肇本件事故，被告顯有過失甚明，本件車禍經送臺灣省竹苗區車
    輛行車事故鑑定委員會鑑定，亦同此認定，有該會八十八年五月十五日竹鑑字第
    八八三六四號函影本一紙附卷足參，且其過失駕駛行為，核與告訴人受傷間具有
    相當因果關係等為其論據。
四、上訴人即被告丙○○經合法傳喚雖未到庭，其於警訊及偵查與原審、本院調查時
    ，固不否認於前開時地駕車肇事，然否認以駕駛大貨車為業且稱無過失，經查：
(一)、按刑法上所謂業務，係指個人基於其社會地位繼續反覆所執行之事務，其主要部
    分之業務故不待論，及為完成主要業務所附隨之準備工作與輔助事務，亦應包括
    在內，最高法院七十一年度台上字第一五五號著有判例可資參照。查被告係富久
    旺有限公司總務科長，此有富久旺有限公司所出具之服務證明書附於苗栗地方法
    院八十八年度苗簡字第一一一號卷可憑，其業務為負責該公司車輛之調度，並非
    駕駛大貨車，其雖於是日駕大貨車罩事，但係因該公司其他大貨車司機因故無法
    駕駛幫忙駕駛，此業據證人及富久旺有限公司負責人甲○○證述明確（原審卷第
    六一頁、本院卷第三七頁），是依前揭最高法院判例意旨，駕駛大貨車並非被告
    之業務，則公訴意旨以被告係以駕駛大貨車為業，尚與實情不合。
(二)、被告丙○○於八十八年二月十一日上午五時三十分許，駕駛牌照號碼ＱＪ─７７
    ９號自用大貨車，沿國道一號高速公路自台北出發，由北往南行駛，於同日上午
    七時十五分，行經前開路段南下一百零一公里又六百公尺處，固自後追撞乙○○
    駕駛車號ＲＸ─９３２號營業大貨車，乙○○被夾於其車號ＲＸ─９３２號營業
    大貨車內，受有右膝撕裂傷、右前臂及大腿多處挫擦傷等傷害，但本件肇事之行
    車順序為：、丁○○所駕Ｊ０─７３２號大貨車貨物裝載不穩，貨物掉落高速
    公路地面。、廖誼註駕駛車號ＨＹ─６２９號（曳引車聯結）砂石車。、乙○○駕駛車號ＲＸ─９３２號營業大貨車。、丙○○駕駛牌照號碼ＱＪ─７７
    ９號自用大貨車，以上有內政部警政署國道公路警察局第二警察隊函與所附本案
    調查筆錄、現場草圖、相片等證物在卷可查（本院卷第六三頁），並據證人廖誼
    註、丁○○證述在卷，而告訴人於甫發生車禍時，業已清楚向警陳明不提出本件
    告訴（本院卷第七十頁反面警訊筆錄，該筆錄未於偵查與原審時檢送），是其縱
    稱係被告駕車在後追撞，致其所駕之車往前推撞而使其車損與受傷，則其既陳明
    不告訴，衡情應知肇事責任為何，則其所陳被追撞後再往前推撞之詞，是否屬實
    ，已值存疑，公訴意旨未敘明行車順序，亦未訊問丁○○、廖誼註二人是日情景
    ，逕依告訴人所陳起訴，即有未妥。
(三)、按汽車駕駛人駕車，應注意汽車在同一車道行駛時，除擬超越前車外，後車與前
    車之間應保持隨時可以煞停之距離，道路交通安全規則第九十四條第一項定有明
    文，本件肇事後：、丁○○所駕Ｊ０─７３２號大貨車貨物裝載不穩掉落地面
    。、廖誼註駕駛車號ＨＹ─６２９號（曳引車聯結）砂石車等二車均無損壞，
    業據其二人陳明，並有相片在卷可查（本院卷第七六頁）而告訴人所駕之、Ｒ
    Ｘ─９３２號營業大貨車駕駛座向內凹陷，檔風玻璃全毀，但車之後端僅有下端
    保險桿稍凹（本院卷第七四頁相片），另被告丙○○所駕之牌照號碼ＱＪ─７
    ７９號自用大貨車僅前保險桿略凹，擋風玻璃小部分裂痕（本院卷第七五頁相片
    ），另被告與告訴人所駕之車，二車之廠牌車型完全相同（本院卷第七五頁相片
    ），按如告訴人所陳之被告所駕之車向前推撞，致其車損人傷屬實，則依前開撞
    擊後告訴人之車損與二車大小車型完全相同之情形判斷，自後追撞之被告所駕車
    輛，車損情形應甚於告訴人所駕之車，而非如前所示之被告駕之車，僅有輕微之
    車損情形。是告訴人稱係因被告所駕之車向前推撞之情，顯與事證不合，足見應
    係告訴人乙○○駕駛車號ＲＸ─９３２號營業大貨車未保持隨時可以煞停之距離
    ，自後追撞上ＨＹ─６２９號砂石車，致其所駕車號ＲＸ─９３２號營業大貨車
    駕駛座向內凹陷，擋風玻璃全毀，其本人雖被夾於車內，而受有右膝撕裂傷、右
    前臂及大腿多處挫擦傷等傷害，但受傷原因為其未保持安全煞停距離，自行撞上
    在前之砂石車所致，此由其於案發後，清楚向警陳明不願告訴之情，即可明知，
    本案並非被告所駕之大貨車，向前追撞，致告訴人之車再向前追撞砂石車所致，
    公訴人未及調取公路警察於是日所攝現場與車損相片與現場圖及筆錄，逕依告訴
    人所陳應有未妥。
(四)、刑事訴訟採職權調查主義，鑑定報告祇為形成法院心證之資料，對於法院之審判
    並無拘束力，故待證事項雖經鑑定，法院仍應本於職權予以調查，以期發見事實
    之真相，不得僅以鑑定報告作為判決之唯一依據（最高法院五十七年度第三三九
    九號判例）。鑑定人之鑑定，雖足為證據資料之一種，但鑑定報告顯有疑義時，
  審理事實之法院，仍應調查其他必要之證據，以資認定，不得專憑不實不盡之鑑
    定報告，作為判決之唯一證據（最高法院四十年度台上字第七一號判例）。本件
    車禍雖經送臺灣省竹苗區車輛行車事故鑑定委員會鑑定，認定被告未保持行車安
    全距離而有過失，有該會八十八年五月十五日竹鑑字第八八三六四號函影本一紙
    附卷足參，但查該項鑑定並未參酌前開內政部警政署國道公路警察局第二警察隊
    函與附本院之本案調查筆錄、現場草圖、相片等證物，亦未敘及本案相關車輛車
    損情形，是該鑑定報告顯為不詳實與不正確，自不可採，告訴人於甫案發後，向
    警陳明不告訴，是案並未移送檢察官，而於接獲該不詳盡之鑑定報告後，引不正
    確之鑑定報告所載「告訴人無肇事因素，被告未保持行車安全距離追撞前車」等
    結論，提起告訴，此告訴所據之鑑定報告既不正確已如前述，自難據以為被告不
    利事證。本件被告之行為尚難認有過失，且依前開說明與告訴人所受傷害並無相
    當因果關係即無從令被告需負公訴意旨所認業務過失傷害罪責。
(五)、綜上事證，本案尚未達於通常一般之人均不致有所懷疑，得確信其為真實之程度
    ，而有合理性懷疑之存在，本院無從形成有罪之確信。此外，復查無其他積極證
    據足資認定被告涉有業務過失傷害罪罪嫌，既不能證明被告犯罪，根據「罪證有
    疑，利於被告」之證據法則，依法應為無罪之諭知，原審疏未詳察，遽對被告論
    罪科刑，尚有未洽，本件被告上訴意旨否認犯罪，指摘原判決不當為有理由，應
    將原判決撤銷改判，另為無罪之諭知。
五、上訴人即被告經合法傳喚無正當之理由不到庭，有送達證書在卷可稽，爰不待其
    陳述，逕行判決，併此敘明。
據上論斷，應依刑事訴訟法第三百七十一條、第三百六十九條第一項前段、第三百六
十四條、第三百零一條第一項，判決如主文。
本案經檢察官王安明到庭執行職務。
中    華    民    國    九十      年      一        月      三十一      日
                              臺灣高等法院刑事第七庭
                                  審判長法  官 吳  啟  民
                                        法  官 林  瑞  斌
                                        法  官 施  俊  堯
右正本證明與原本無異。
不得上訴。
                                        書記官 顏  志  豪
中    華    民    國    九十      年      一        月      三十一  日


司法院資訊處製作；財團法人民間司法改革基金會備份。
